【裁判字號】    95,易,507
【裁判日期】    951229
【裁判案由】    
【裁判全文】
臺灣基隆地方法院刑事判決               95年度易字第507號
公  訴  人  臺灣基隆地方法院檢察署檢察官
被      告  丙○○
上列被告因竊盜等案件，經檢察官提起公訴（95年度偵字第1831
號），被告就被訴事實為有罪之陳述，本院合議庭裁定由受命法
官獨任進行簡式審判程序審理，判決如下：
    主  文
丙○○意圖為自己不法之所有，而侵占自己持有他人之物，處有
期徒刑肆月，如易科罰金，以（銀元）佰元折算壹日。緩刑貳
年。
    事  實
一、丙○○與甲○○原係男女朋友關係，自民國91年間起至94年
    5月間止同居在臺北縣瑞芳鎮安新村48號5樓頂樓加蓋處，甲
    ○○於94年5 月間欲與丙○○分手，遂搬離前址返回家中居
    住，惟搬離時將大眾商業銀行股份有限公司（下稱大眾銀行
    ）所核發尚未開卡之卡號000000000000號大眾much現金卡遺
    留在該住處，甲○○旋即發現，並告知丙○○暫將現金卡置
    放在房間櫃子之抽屜內，其父母將擇期取回，詎丙○○因缺
    錢花用，經甲○○之告知而取得該現金卡後，竟意圖為自己
    不法之所有，於94年6 月30日易持有為所有，在其上開住處
    內，將該現金卡侵占入己，並以電話語音系統輸入甲○○之
    出生年月日、身分證字號等個人資料完成開卡手續。復基於
    意圖為自己不法所有之概括犯意，於附表所示之時間，連續
    持甲○○所有之上開現金卡至臺北縣瑞芳鎮四腳亭「萊爾富
    便利商店」所設之國泰世華銀行股份有限公司所設置之自動
    櫃員機前，以輸入密碼之方式（其中於94年7月1日係接續2
    次以輸入），使該自動付款設備辨識系統陷於錯誤，誤信前
    開之正當權源持卡人為丙○○之不正方法，由該自動付款設
    備取得如附表所示之款項共計32,000元。丙○○為避免其前
    述行為遭甲○○發現，遂分別於94年8月3日、同年9月5日，
    以其於臺北縣瑞芳鎮四腳亭郵局申辦之帳號00000000000000
    帳戶及其母親鄭李蕙於華僑商業銀行股份有限公司基隆分行
    申辦之帳號00000000000000號帳戶，匯入最低繳款金額新臺
    幣（下同）2,000元及1,000元，以免東窗事發，事後並將前
    述現金卡丟棄。嗣因大眾銀行向甲○○催收款項後，甲○○
    始悉上情。
二、案經被害人甲○○訴請臺灣基隆地方法院檢察署檢察官偵查
    起訴。
    。
    理  由
一、本件被告丙○○所犯為刑法第335條第1項、同法第339條之2
    之罪，均非死刑、無期徒刑、最輕本刑為3 年以上有期徒刑
    之罪，或高等法院管轄第一審之案件，被告於本院準備程序
    中，就被訴事實為有罪之陳述，經告以簡式審判程序之旨，
    並聽取檢察官、被告之意見後，本院合議庭裁定由受命法官
    進行簡式審判程序，是本件之證據調查，依刑事訴訟法第27
    3條之2規定，不受同法第159條第1項、第161條之2、第161
    條之3、第163條之1及第164條至第170條規定之限制，合先
    敘明。
二、上揭犯罪事實，業據被告於本院審理時坦承不諱，核與證人
    即被害人甲○○於檢察事務官詢問時陳述及偵查中證述之情
    節相符，復有大眾銀行much現金卡申請書、大眾銀行交易查
    詢單、臺北縣瑞芳鎮四腳亭郵局00000000000000帳號存提詳
    情表、華僑商業銀行股份有限公司基隆分行00000000000000
    帳號存摺往來明細表在卷可稽，足認被告前開自白與事實相
    符，應可採信。本案事證明確，被告前開犯行，堪以認定。
三、論罪科刑：
(一)、按被告行為後，刑法部分條文業於95年7月1日施行（已於94
    年2月2日修正公布，下稱新刑法；修正前刑法下稱舊刑法）
    ，而新刑法第2條乃係規範行為後法律變更所生新舊法比較
    適用之準據法，故於95年7月1日新刑法修正施行後，如有涉
    及比較新舊法之問題，即應逕依新刑法即現行刑法第2條第1
    項規定，為「從舊從輕」之比較（參見最高法院95年度第8
    次刑事庭會議決議）。另於「比較時」應就罪刑有關之共犯
    、未遂犯、想像競合犯、牽連犯、連續犯、結合犯，以及累
    犯加重、自首減輕暨其他法定加減原因（如身分加減）與加
    減比例等一切情形，本於統一性及整體性原則，綜其全部罪
    刑之結果而為比較。被告行為後，本案所涉之刑法第33條第
    5 款之修正，乃係刑法分則編各罪所定罰金刑之刑罰法律效
    果之變更；新刑法第55條刪除牽連犯之規定及刪除舊刑法第
    56條連續犯之規定，均屬科刑規範事項之變更；刑法第41條
    第1 項易科罰金折算標準規定之變更，則相當於科刑規範事
    項之變更，均應依刑法第2條第1項規定，為「從舊從輕」之
    比較，茲比較如下：
1.(1)罰金刑貨幣單位及數額之變更：
    刑法分則編各罪所定罰金之貨幣單位原為銀元，且依舊刑法
    第33條第5款規定，罰金刑為1銀元以上，而有關罰金倍數之
    調整及銀元與新臺幣之折算標準，則另定有現行法規所定貨
    幣單位折算新臺幣條例第2條、罰金罰鍰標準條例第1條及第
    5條，除規定罰金以1銀元折算3元新臺幣外，並將72年6月26
    日以前修正之刑法部分條文罰金數額提高2 至10倍（依行政
    院會銜司法院於72年7 月27日發布，同年8月1日施行，有關
    刑法定有罰金各條均提高為10倍），其後修正者則不再提高
    倍數。嗣新刑法第33條第5款則將罰金刑提高為新臺幣1,000
    元以上，並以百元計算之，且因新刑法第33條第5 款所定罰
    金貨幣單位既已改為新臺幣，刑法分則編各罪所定罰金之貨
    幣單位亦應配合修正為新臺幣，又考量刑法修正施行後，不
    再施用「現行法規所定貨幣單位折算新臺幣條例」，為使刑
    法分則編各罪所定罰金之最高數額與刑法修正前趨於一致，
    避免衍生新舊法比較適用問題，於不變動罰金數額之前提下
    ，爰增訂刑法施行法第1條之1規定（詳見其立法理由，足認
    刑法施行法第1之1條係為配合新刑法第33條第5 款之修正施
    行而增訂，故如適用新刑法第33條第5 款以新臺幣為貨幣單
    位，方有刑法施行法第1之1條規定之適用）。據此，此次刑
    法修正，被告所犯刑法第335條第1項、339條之2之規定，其
    條文本身文字均未修正，然上開條文既定有罰金刑之規定，
    如依舊刑法第33條第5款規定，罰金最低數額為1元（銀元）
    ，依罰金罰鍰提高標準條例第1 條規定提高為10倍，即為銀
    元10元，以現行法規所定貨幣單位折算新臺幣條例第2 條折
    算僅為新臺幣30元，而刑法第339條之2係屬於76年6 月26日
    至94年1月7日新增之條文，最高罰金數額不再依罰金罰鍰提
    高標準條例提高倍數，故為銀元10,000元，若以現行法規所
    定貨幣單位折算新臺幣條例第2條折算係新臺幣30,000 元；
    另刑法第335條第1項非屬於76年6月26日至94年1 月7日新增
    之條文，故最高罰金數額500元依罰金罰鍰提高標準條例第1
    條規定提高為10倍後，為銀元5,000 元，若以現行法規所定
    貨幣單位折算新臺幣條例第2 條折算係新臺幣15,000元。惟
    如依新刑法第33條第5款規定，罰金最低額為新臺幣1,000元
    ；而刑法第339條之2最高罰金數額，依配合增訂之刑法施行
    法第1之1條第1 項之規定，改以新臺幣計算罰金數額，且依
    同條第2 項提高罰金數額至3 倍，則最高罰金數額為新臺幣
    30,000元；另刑法第335條第1項最高罰金數額，依配合增訂
    之刑法施行法第1 之1條第1項之規定，改以新臺幣計算罰金
    數額，且依同條第2 項提高罰金數額至30倍，則最高罰金數
    額為新臺幣15,000元。經核修正前後上開刑法分則之最高罰
    金數額固因刑法施行法第1之1條之增訂而趨於一致，並無不
    同，惟罰金最低數額，則以舊刑法第33條第5 款較有利於被
    告，比較結果，以被告行為時之法律較有利於被告。
  (2)連續犯之刪除
    被告所犯多次利用自動付款設備之詐欺罪，時間緊接，且觸
    犯構成要件相同之罪名，顯係基於概括犯意為之，依舊刑法
    第56條連續犯之規定，得論以一罪，然因新刑法刪除第56條
    連續犯之規定，致被告上開多次犯行應分論併罰，比較結果
    ，此部分以被告行為時之法律較有利於被告。
  (3)牽連犯之刪除
    舊刑法第55條後段有關「犯一罪而其方法或結果之行為犯他
    罪名」之規定，業經修正公布刪除，亦即新刑法第55條，已
    無牽連犯得論以裁判上一罪之情形，所犯之數罪，應按其具
    體情形論罪。查被告所犯侵占遺失物及行使偽造信用卡罪，
    其行為、時間均屬各別獨立，但有方法、目的之牽連關係，
    依舊刑法第55條後段應從一重之侵占罪處斷；如依新刑法第
    55條，既已刪除牽連犯之規定，則所犯上開二罪即應依數罪
    併罰之規定分論併罰，比較結果，此部分以被告行為時之法
    律較有利於被告。
  (4)綜合全部罪刑之結果為比較，被告行為後之法律並未較有利
    於被告，自應依刑法第2條第1項前段「從舊原則」之規定，
    適用被告行為時之法律。
  2.易科罰金折算標準之變更：
    新刑法第41條第1項前段規定：「犯最重本刑為5年以下有期
    徒刑以下之刑之罪，而受 6個月以下有期徒刑或拘役之宣告
    者，得以新臺幣1,000元、2,000元或3,000元折算1日，易科
    罰金。」；而依被告行為時即舊刑法第41條第1 項前段規定
    ：「……得以1元以上3元（指銀元）以下折算1 日」，並適
    用修正前罰金罰鍰提高標準條例第2 條前段（現因配合刑法
    修正已刪除）：「依刑法第41條易科罰金或第42條第2 項易
    服勞役者，均就其原定數額提高為100倍折算1日」之規定，
    易科罰金折算標準，應以銀元100元以上300元以下折算1 日
    ，經以現行法規所定貨幣單位折算新臺幣條例第2 條之規定
    折算為新臺幣後，應以新臺幣300元以上900元以下折算為1
    日。比較結果，此部分以被告行為時之法律較有利於被告。
(二)、核被告侵占被害人信用卡之行為，係犯刑法第335條第1項之
    侵占罪；被告侵占被害人之現金卡後，以輸入密碼之不正方
    法，由自動付款設備取得現金之行為，係犯刑法第339條之2
    第1 項之以不正方法由自動付款設備取得他人之物罪。公訴
    人起訴時雖認被告取得被害人現金卡之行為係犯刑法第320
    條第1 項之竊盜罪嫌，然被害人既已搬離上開住處，且已知
    悉遺忘在被告住處，並將此事轉知被告，表明其父母將擇期
    取回，要求被告暫將現金卡置放在房間櫃子抽屜內等情，業
    據證人甲○○證述及被告供述在卷，顯見該現金卡已在被告
    實力支配之下，並非在被害人持有中或處於無人持有之狀態
    ，被告將持有之他人所有物，意圖不法據為己有，即應論以
    刑法第335條第1項之侵占罪，並非竊盜罪，而公訴人於本院
    審理時已更正被告此部分行為係涉犯刑法第335條第1項之侵
    占罪，本於檢察一體原則，應以公訴人到庭更正所犯法條為
    其所引應適用之法條，併此敘明。被告於94年7月1日由同一
    自動付款設備，以先後2 次輸入密碼方式，取得被害人所有
    之現金20,100及9,100 元之行為，時、地密接，侵害同一之
    法益，各行為之獨立性極為薄弱，依一般社會健全觀念，在
    時間差距上，難以強行分開，在刑法評價上，應視為數個舉
    動之接續施行，應為接續犯。被告於附表編號1至5所示之時
    間多次利用自動付款設備取得被害人財物之行為，時間緊接
    ，手法相同，且係犯構成要件相同之罪名，顯係基於概括犯
    意而為，應依舊刑法第56條之規定以一罪論，並依法加重其
    刑。被告所犯侵占罪、連續利用自動付款設備詐欺等罪間，
    有方法、目的之牽連關係，應依舊刑法第55條之規定，從一
    重之侵占罪處斷。爰審酌被告與被害人為前男女朋友關係，
    其侵占被害人之信用卡後，復假冒被害人之名義提領現金，
    損及證人之財產及信用法益非輕，然犯罪後已坦承犯行，且
    返還被害人32,000元等一切情狀，量處如主文所示之刑（修
    正後刑法第57條之規定，為法院就刑之裁量審認標準見解之
    明文化，非屬法律變更，無新舊法比較問題，最高法院95年
    第八刑事庭會議決議六 (一)參照），並依舊刑法第41條第1
    項定其易科罰金之折算標準。又被告前未曾因故意犯罪受有
    期徒刑以上刑之宣告，有本院臺灣高等法院被告前案紀錄表
    1 份在卷可按，其因一時失慮，致觸法網，經此科刑之教訓
    後，應能知所警惕，而無再犯之虞，本院認所宣告之刑以暫
    不執行為適當，爰併予宣告緩刑2年，以啟自新。
據上論斷，應依刑事訴訟法第273條之1第1項、第299條第1 項前
段，刑法第2條第1項前段、第335條第1 項、第339條之2第1項、
舊刑法第55條、舊刑法第41條第1項前段、刑法第74條第1項，罰
金罰鍰提高標準條例第1 條前段、修正前罰金罰鍰提高標準條例
第2條，判決如主文。
本案經檢察官乙○○到庭執行職務。
中    華    民    國    95    年    12    月    29    日
                  刑事第二庭  法  官  許心
以上正本證明與原本無異。
對於本件判決如有不服，應於收受送達後10日內，向本院提出上
訴書狀，上訴於臺灣高等法院，並按他造當事人之人數附具繕本
。
中    華    民    國    95    年    12    月    29    日
                              書記官  邱李和
附表
 ┌──┬────────┬─────────┐
 │編號│時間            │由自動櫃員機取款金│
 │    │                │額 (單位：新臺幣）│
 │    │                │                  │
 ├──┼────────┼─────────┤
 │ 1  │94年7月1日某時  │20,100及9,100元   │
 │    │                │                  │
 ├──┼────────┼─────────┤
 │ 2  │94年7月25日某時 │700元             │
 │    │                │                  │
 ├──┼────────┼─────────┤
 │ 3  │94年8月30日某時 │1,100元           │
 │    │                │                  │
 ├──┼────────┼─────────┤
 │ 4  │94年8月31日某時 │400元             │
 │    │                │                  │
 ├──┼────────┼─────────┤
 │ 五 │94年9月19日某時 │600元             │
 │    │                │                  │
 └──┴────────┴─────────┘
附錄論罪法條：
中華民國刑法第335條
意圖為自己或第三人不法之所有，而侵占自己持有他人之物者，
處 5 年以下有期徒刑、拘役或科或併科 1 千元以下罰金。
前項之未遂犯罰之。
刑法第339條之2第1項
意圖為自己或第三人不法之所有，以不正方法由自動付款設備取
得他人之物者，處3 年以下有期徒刑、拘役或1 萬元以下罰金。


司法院資訊處製作；財團法人民間司法改革基金會備份。
